【裁判字號】    99,訴,31
【裁判日期】    990531
【裁判案由】    毒品危害防制條例
【裁判全文】
臺灣桃園地方法院刑事判決                99年度訴字第31號
公  訴  人  臺灣桃園地方法院檢察署檢察官
被      告  乙○○
選任辯護人  呂福元律師
            許淵秋律師
上列被告因違反毒品危害防制條例案件，經檢察官提起公訴（98
年度偵字第11043 號），本院判決如下︰
    主  文
乙○○犯販賣第三級毒品罪，處有期徒刑壹年捌月。扣案之愷他
命柒包（總毛重拾貳點肆零公克）、勺子肆支、帳冊壹本、分裝
袋柒佰參拾陸只、行動電話門號0000000000號SIM 卡壹張均沒收
。販賣第三級毒品所得財物現金新臺幣伍佰元沒收，如全部或一
部不能沒收時，以其財產抵償之。緩刑肆年，緩刑期間付保護管
束，並應向指定之政府機關、政府機構、行政法人、社區或其他
符合公益目的之機構或團體，提供陸拾肆小時之義務勞務。
    事  實
一、蘇唐詅明知愷他命係毒品危害防制條例第2 條第2 項第3 款
    所公告之第三級毒品，不得販賣或轉讓，竟仍基於販賣第三
    級毒品愷他命之犯意，於民國98年5 月6 日下午3 時許，在
    桃園縣平鎮市○○路○ 段317 號6 樓租屋處，以新臺幣（下
    同）250 元之代價販售每包0.80公克重之第三級毒品愷他命
    2 包予甲○○。嗣於同日晚上8 時許，為警在上址查獲，並
    扣得毒品愷他命7 小包（毛重12.4公克）、分裝袋736 個、
    磅秤2 個、勺子4 支、愷他命殘渣袋13個及帳冊1 本等物。
二、案經桃園縣政府警察局平鎮分局報告臺灣桃園地方法院檢察
    署檢察官偵查起訴。
    理  由
一、本案認定犯罪事實所引用之供述證據及非供述證據，均經本
    院依法踐行調查證據程序，檢察官及被告於言詞辯論終結前
    均不爭執各該證據之證據能力，且亦查無依法應排除其證據
    能力之情形，是該等證據之證據能力均無疑義，合先敘明。
二、訊據被告對上開犯罪事實坦承不諱，復有證人甲○○於警詢
    、偵查中之證述，略以：伊於98年5 月6 日下午3 時許，在
    被告住處向被告購得愷他命，被告有當場交付予伊等語大致
    相符、並有證人即查獲員警鍾亦正於偵查中結證明確，且有
    如事實欄所記載之扣案物品可憑，是本案罪證已經明確，被
    告犯行洵堪認定，應予依法論科。
三、按被告行為後法律有變更者，適用行為時之法律，但行為後
    之法律有利於行為人者，適用最有利於行為人之法律，刑法
    第2 條第1 項定有明文。經查：毒品危害防制條例第4 條部
    份業於98年5 月20日修正公布，並自同年月22日施行，該條
    例第4 條第2 項之罰金刑固由修正前之「得併科新臺幣五百
    萬元以下罰金」，修正提高為「得併科新臺幣七百萬元以下
    罰金」，然前開條文之罰金刑，僅為「得併科」，其餘本刑
    均無更動；同條例第17條第2 項復修正增列「犯第4 條至第
    8 條之罪於偵查及審判中均自白者，減輕其刑」之規定，換
    言之，若被告有合乎本條修正後之減刑要件，即「應」減輕
    其本刑及得併科罰金刑，準此，經綜合比較新舊法之規定及
    適用結果，顯以修正後之毒品危害防制條例第4 條第3 項、
    第17條第2 項之規定對被告較為有利。
四、按愷他命為毒品危害防制條例第2 條第2 項第3 款所規定之
    第三級毒品，依法不得持有、轉讓及販賣，故核被告所為，
    係犯修正後毒品危害防制條例第4 條第3 項之販賣第三級毒
    品罪。至毒品危害防制條例第17條第2 項所謂「偵查及審判
    中均自白」，係指被告於偵查中歷次之陳述，曾經自白，且
    於各審級審判中歷次之陳述，曾經自白者而言（臺灣高等法
    院98年度第3 次刑事庭庭長法律問題研討會決議參照）。查
    被告於警詢、偵查時及本院準備程序及審理中均自白犯行，
    依修正後毒品危害防制條例第17條第2 項「犯第7 條至第8
    條之罪於偵查及審判中均自白者，減輕其刑」之規定，應依
    法減輕其刑。又被告係以每包250 元之金額販售第三級毒品
    愷他命2 包予友人甲○○，屬小額零星販賣，念其年輕識淺
    ，思慮未周，販售次數僅有1 次，所提供毒品數量甚微，犯
    後深表悔悟，故其行為雖法所不容許，然查被告除少年非行
    紀錄之外，尚無其他犯罪前科，因認其法治觀念不足而誤蹈
    法網，且被告本案所為與販毒集團大量販賣毒品而獲取暴利
    之情形比較，所生危害尚屬輕微，雖犯後在偵審中均坦承犯
    行，依毒品危害防治條例第17條第2 項得減輕其刑，然縱依
    本罪之法定本刑「5 年以上有期徒刑」酌減，猶嫌過重，即
    就全部犯罪情節觀之，猶屬法重而情輕，因認客觀上有情堪
    憫恕之處，爰依刑法第59條之規定再酌減其刑，並依刑法第
    70條遞減之。爰審酌被告明知為管制之第三級毒品愷他命，
    卻仍起意販賣，足以戕害他人身心，惟販賣之數量甚微、影
    響社會治安之程度不大，犯後坦承犯行、態度良好等一切情
    狀，量處如主文所示之刑。末查，被告前未曾因故意犯罪而
    受有期徒刑以上刑之宣告，此有臺灣高等法院被告前案紀錄
    表1 份附卷可稽，本院審酌被告因一時輕率失慮，致罹本罪
    ，犯罪後已供認犯行，知所悔悟，經此罪刑之宣告，當知所
    警惕，信無再犯之虞，綜核各情，因認所宣告之刑，以暫不
    執行為適當，爰依刑法第74條第1 項第1 款之規定宣告緩刑
    4 年，併依刑法第74條第2 項第5 款之規定，諭知被告於緩
    刑期間向指定之政府機關、政府機構、行政法人、社區或其
    他符合公益目的之機構或團體，提供64小時之義務勞務，以
    啟自新，再依刑法第93條第1 項第2 款規定諭知緩刑期間付
    保護管束。被告於本案緩刑期間，倘違反上開負擔，情節重
    大，足認原宣告之緩刑難收其預期效果，而有執行刑罰之必
    要，得依刑法第75條之1 第1 項第4 款規定撤銷其緩刑之宣
    告，併此教示。
五、按第三、四級毒品均係管制藥品，毒品危害防制條例第11
    條之1 第1 項明定無正當理由，不得擅自持有；第18條第1
    項後段復規定查獲之第三、四級毒品，無正當理由而擅自持
    有者，沒入銷燬之。從而，依同條例第18條第1 項後段應沒
    入銷燬之毒品，專指查獲之施用、持有第三、四級毒品而言
    ；倘係查獲之製造、運輸、販賣、意圖販賣而持有、以非法
    方法使人施用、引誘他人施用或轉讓之第三、四級毒品，既
    屬同條例相關法條明文規定處罰之犯罪行為，即非該條項應
    沒入銷燬之範圍。又同條例第19條第1 項所定「供犯罪所用
    或因犯罪所得之物」，係指犯第4 條至第9 條、第12條、第
    13 條 或第14條第1 項、第2 項之罪所用或所得之物，不包
    括毒品本身在內，自不得為第三、四級毒品之沒收依據。是
    既同條例對於查獲之製造、運輸、販賣、意圖販賣而持有、
    以非法方法使人施用、引誘他人施用及轉讓第三、四級毒品
    之沒收銷燬，並無特別規定，因其行為已構成犯罪，該毒品
    即屬不受法律保護之違禁物，應回歸刑法之適用，依刑法第
    38條第1 項第1 款之規定沒收之（最高法院95年度臺上字第
    911 號判決意旨參照）。故扣案之愷他命7 包（總毛重12.
    40公克），因被告販賣該等毒品已構成犯罪，即屬不受法律
    保護之違禁物，均應依刑法第38條第1 項第1 款之規定沒收
    之。又以現今所採行之鑑驗方式，包裝袋仍會殘留微量毒品
    而無法將之完全析離，有法務部調查局93年11月16日調科壹
    字第09362396550 號函文可參，是上開第三級毒品愷他命7
    包內之毒品殘渣與外包裝袋，因無法完全析離，同屬前揭所
    述之毒品、違禁物無訛，應併同沒收之。次被告販賣毒品所
    得共500 元，係因犯同條例第4 條之罪所得之財物，自應依
    同條例第19條第1 項規定沒收之，如全部或一部不能沒收時
    ，以其財產抵償之。又扣案之勺子肆支、帳冊壹本、分裝袋
    736 只、行動電話門號0000000000號SIM 卡1 張，均屬供犯
    本案毒品危害防制條例第4 條及第8 條之罪所用之財物，業
    據被告供明在卷（見本院卷第37-38 頁），均應依同條例第
    19條第1 項規定諭知沒收。至扣案之殘渣袋13只、刮卡1 張
    、殘渣盤一個，係僅供被告個人施用愷他命所用，業據其供
    述在卷，既非供本案犯罪所用之物，復非違禁物，爰不宣告
    沒收。
據上論斷，應依刑事訴訟法第299 條第1 項前段，修正後毒品危
害防制條例第4 條第3 項、第17條第2 項、第19條第1 項，刑法
第2 條第1 項前段、第11條前段、第59條、第74條第1 項第1 款
、第2 項第5 款、第93條第1 項、第38條第1 項第1 款、第2 款
，判決如主文。
本案經檢察官楊凱真到庭執行職務。
中    華    民    國    99    年    5     月    31    日
                  刑事第七庭審判長法  官  蕭世昌
                                  法  官  蔡世芳
                                  法  官  毛松廷
以上正本證明與原本無異。
如不服本判決應於收受判決後10日內向本院提出上訴書狀，並應
敘述具體理由。其未敘述上訴理由者，應於上訴期間屆滿後20日
內向本院補提理由書(均須按他造當事人之人數附繕本)「切勿逕
送上級法院」。
                                  書記官  何伊羚
中    華    民    國    99    年    5     月    31    日

司法院資訊處製作；財團法人民間司法改革基金會備份。
